臺灣高等法院民事判決　　　　　　　　 95年度上易字第955號
上　訴　人　奈米超晶格科技股份有限公司
法定代理人　丙○○
訴訟代理人　丁○○
被上訴人　　群橋科技股份有限公司
法定代理人　甲○○
訴訟代理人　劉立鳳律師
複代理人　　劉樹志律師
上列當事人間請求給付買賣價金事件，上訴人對於中華民國95年
8月25日臺灣板橋地方法院95年度訴字第254號第一審判決提起上
訴，本院於96年3月7日言詞辯論終結，判決如下：
    主  文
上訴駁回。
第二審訴訟費用由上訴人負擔。
    事實及理由
一、被上訴人主張：上訴人於民國94年8月1日、8月10日、9月7
    日、10月7日分別向被上訴人訂購急診推床、床上桌、電動
    床、床墊等貨物，約定總價共新台幣（下同）91萬9800元（
    含稅），被上訴人均已依約交貨。惟經被上訴人陸續開具發
    票4紙向上訴人請款，上訴人除於94年10月27日以其名義匯
    款16萬7500元予被上訴人外，其餘75萬2300元則未給付。經
    被上訴人委請律師發函催請上訴人於94年12月31日前付清上
    開欠款，上訴人迄未履行，爰依買賣契約之價金給付請求權
    ，訴請上訴人給付75萬2300元及自95年1月1日起至清償日止
    按年息5%計算之利息。原審判決上訴人應如數給付被上訴人
    。其於本院答辯聲明：上訴駁回。
二、上訴人則以：緣被上訴人前法定代理人乙○○透過他人認識
    上訴人訴訟代理人丁○○，乙○○曾向上訴人表示其為被上
    訴人前董事長，被上訴人現任董事長甲○○乃其多年舊識，
    因其銀行債信不良，為取得銀行融資，使被上訴人之營運順
    利，故其將董事長一職讓予甲○○，並管理工廠生產，其則
    負責處理國外客戶事務。其出國後，陸續在海外接單予被上
    訴人，然而被上訴人之產品不斷出現問題，因此國外客戶訂
    單變少，甚而不再下單。為利被上訴人業務發展，其欲尋找
    一家聲譽良好之公司名義即上訴人配合出口，以便接收訂單
    。貨款由其負責，上訴人不須支付任何款項或收款，事成後
    會支付作業及勞務費予上訴人等語。上訴人經評估後，認為
    乙○○前揭提議方案極佳，對於上訴人未來拓展國際市場頗
    有助益，故同意出借名義協助被上訴人從事貨品出口及銷售
    ，且同意不收取任何勞務費及賺取價差，以展現合作之誠意
    。從而，本件僅係被上訴人借用上訴人名義出貨予國外廠商
    。故系爭貨物均係被上訴人生產後，直接運送至港口，報關
    行、保險、陸運及船務均由乙○○、被上訴人或被上訴人之
    客戶指定，上訴人僅提供外銷報關所須之公司文件資料，並
    不負責貨款之收取。但基於稅務作業需要，上訴人乃開立採
    購單，並收受被上訴人開立之發票。上訴人雖曾於94年10月
    27日匯款16萬7500元予被上訴人，惟此係因被上訴人之巴拿
    馬分公司匯款予上訴人，上訴人方將該筆款項轉交予原告，
    並非兩造有買賣關係存在。而依ampesa. com網站資料可知
    ，被上訴人確在墨西哥、巴拿馬等地設有分公司。且94年1
    月間，亦曾由乙○○負責接單，出貨至越南，其時被上訴人
    並無信用狀押匯額度，乃借用訴外人韋向企業有限公司名義
    出口及接狀。94年7月底，因被上訴人印尼客戶之零件損壞
    要求更換，故乙○○及被上訴人請上訴人協助，以上訴人名
    義空運，將零件寄給印尼客戶，該客戶向來均由乙○○負責
    接洽與聯繫。由此可知，被上訴人之海外訂單幾均由乙○○
    負責接洽和聯繫，且ampesa. com網站之公司簡介中亦載明
    被上訴人授權乙○○負責海外接單與業務推展。又網站所陳
    列之產品均為被上訴人所生產，產品編號及報價單與被上訴
    人產品型錄相符，被上訴人之產品亦貼有ampesa.com之標籤
    ，足證該網站確係被上訴人使用無疑。又該網站之聯絡人為
    乙○○，亦可證明被上訴人確有授權乙○○負責海外接單及
    業務推展等語，資為抗辯。其上訴聲明：(1)原判決廢棄。(2)
    被上訴人在第一審之訴駁回。
三、查被上訴人主張上訴人於94年8月1日、8月10日、9月7日、
    10月7日出具訂購單，向被上訴人訂購急診推床、床上桌、
    電動床、床墊等貨物，總價共91萬9800元（含稅），被上訴
    人均已依約交貨。惟經被上訴人陸續開具發票4紙向上訴人
    請款，上訴人除於94年10月7日以其名義匯款16萬7500元予
    被上訴人外，其餘75萬2300元迄未給付。經被上訴人委請律
    師發函催請上訴人於94年12月31日前付清上開欠款，上訴人
    仍未履行等事實，業據被上訴人提出與其所述相符之訂購單
    4紙、採購單1紙、銷貨單與統一發票各4紙、貨品規格圖2紙
    、應收帳款明細表1紙、原告第一銀行存摺明細1份、律師事
    務所函暨回執各1 件為證（見原審卷第4至24頁）。上訴人
    對於上開訂購單、採購單均由其製作，被上訴人曾開立前揭
    統一發票予上訴人及上訴人曾匯款16萬7500元予被上訴人等
    情亦均不爭執，被上訴人前開主張，自堪信為真實。
四、上訴人雖否認與被上訴人有系爭買賣契約關係存在，抗辯本
    件乃被上訴人借用上訴人之名義將貨物出口及銷售予國外廠
    商云云，並提出乙○○之信函、不良品照片、客戶抱怨信影
    本、被上訴人報價單及產品型錄、Ampesa.Inc.（Mexico）
    Order等件為佐（見原審卷第64至87、96頁、本院卷第63至
    73頁）。但查：
(一)按私文書應由舉證人證其真正，民事訴訟法第357條本文著有
  規定。故私文書之真正，如他造當事人有爭執者，則舉證人應
  負證其真正之責（最高法院47年台上字第1784號判例參照）。
  而當事人提出之私文書，必先證其真正，始有形式上之證據力
  ，更須其內容與待證事實有關，且屬可信者，始有實質上之證
  據力（最高法院22年上字第2536號判例參照）。上訴人所提出
  上開乙○○信函、訂購單等，業據被上訴人否認形式及內容為
  真正，上訴人就此復未舉證證明，自難逕予採認。
(二)次查，乙○○雖為被上訴人之前法定代理人，然其早於93年8
  月20日起即未持有被上訴人公司任何股份，而系爭買賣契約成
  立時即94年8月迄今，乙○○亦非被上訴人之法定代理人，有
  被上訴人公司基本資料查詢、經濟部95年6月20日經授中字第
  09533723080號函暨所附被上訴人股東名簿3紙在卷可參（見原
  審卷第139至143頁）。又被上訴人法定代理人甲○○亦於原審
  及本院到庭陳稱：乙○○離開被上訴人公司後，並未繼續參與
  被上訴人公司業務之經營，亦無代被上訴人在國外接單之情事
  。上訴人訴訟代理人於94年6月以電話詢問被上訴人生產之產
  品系列，之後兩造持續以電話聯絡產品內容，94年7月間上訴
  人訴訟代理人詢價，伊報價後，94年8月上訴人即陸續下單。
  在下單前，上訴人訴訟代理人有到公司看產品，伊乃將前任董
  事長留下之型錄交予上訴人訴訟代理人，以便其下單。上訴人
  訴訟代理人在聯絡期間從未提及曾與乙○○接洽或借名之事等
  語（見原審卷第130至132頁、本院卷第60至62頁）。是並無任
  何證據足資證明被上訴人曾授權乙○○代為處理國外接單事宜
  ，遑論借名出口。且上訴人若係受託出名幫忙被上訴人之貨物
  出口，何須詢價、查看產品，並索取報價單與產品型錄，益徵
  上訴人之抗辯難以採信。
(三)上訴人雖另提出網址為www.ampesa.com之英文網站列印資料及
  匯款資料，辯稱其於94年10月27日匯予被上訴人之16萬7500元
  ，係因被上訴人之巴拿馬分公司匯款予上訴人，上訴人再轉交
  給被上訴人云云。然被上訴人堅詞否認在國外設有分公司。而
  前開英文網站之註冊申請人並非被上訴人，而係乙○○擔任董
  事長之雄觀科技股份有限公司（下稱雄觀公司），該網站上所
  載聯絡人為乙○○，網站上之聯絡電子信箱亦與雄觀公司之名
  片上所載者相同等語，亦據被上訴人提出網站列印資料2紙、
  網站申請註冊之公示資料1份、雄觀公司名片及公司基本資料
  影本各1紙為證（見原審卷第144至150頁）。是上訴人欲以
  www.ampesa.com之英文網站資料證明被上訴人在國外設有分公
  司或曾授權乙○○負責海外接單及業務推展，尚嫌牽強，難予
  遽採。再者，上訴人陳稱其轉交被上訴人之巴拿馬分公司貨款
  云云，已與上訴人所執不負責收取本件貨款之抗辯有所出入。
  況若被上訴人設有分公司，其分公司大可直接匯款予被上訴人
  ，何須透過上訴人輾轉匯款，上訴人此節所辯，亦違常情。
(四)至上訴人所提出口報單影本，其上所列之貨物出售者皆為上訴
  人，無從佐證上訴人辯稱被上訴人借用其名義出貨乙節為真。
  另上訴人指陳被上訴人交付之商品型錄及產品上均有ampesa商
  標，固為被上訴人所不否認，並稱該商標乃前任董事長授權其
  續予使用（見本院卷第44、60頁）。惟型錄及產品上商標之名
  稱與上訴人是否受託出借名義供被上訴人出口之認定無涉，上
  訴人執此為辯，亦無可採。
(五)再者，上訴人陳稱系爭貨物係以其名義出口並開立發票予外國
  廠商，營業稅由上訴人負擔（見本院卷第61、62頁），惟上訴
  人自承其就本件買賣並未向被上訴人收取任何費用或賺取價差
  ，則上訴人顯屬賠本出口，殊違事理。上訴人復謂被上訴人借
  用名義係因其無押匯額度，且產品有瑕疵，為國外客戶抱怨云
  云，然此據被上訴人否認，並提出94年4月間之出口報單、國
  際航線貨物商港服務費繳納單、出口貨物代收費用繳納證、出
  口結匯證實書、手續費匯費及利息收入收據為憑（見本院卷第
  87至91頁）。且被上訴人法定代理人甲○○亦於本院陳述伊公
  司在上海銀行有50萬美元之信用額度，可自行出貨予國外客戶
  等語（見本院卷第61頁），足見被上訴人主張其可自行辦理出
  口，無庸借用上訴人名義等情非虛。況上訴人自承借名出口須
  使用上訴人之信用額度，由上訴人支付利息予銀行（見本院卷
  第61頁），則上訴人不僅須負擔上述營業稅，且須支付銀行利
  息，並須對國外客戶擔負瑕疵擔保責任，然卻未向被上訴人收
  取分文報酬或費用，顯悖於常情。
(六)又上訴人辯稱被上訴人曾向訴外人韋向企業有限公司借名出口
  乙節，為被上訴人所否認，且被上訴人與訴外人韋向企業有限
  公司間之關係，與本件買賣契約之認定係屬二事，不得混為一
  談。至上訴人指稱其曾應乙○○及被上訴人之請，以上訴人公
  司名義寄送零件予印尼客戶PT.Graha Ismaya Ltd.云云，雖據
  提出出口報單為佐（見原審卷第127頁），惟該報單之貨物出
  售人為上訴人，顯不足證明有借名情事，被上訴人復否認該印
  尼公司為伊之客戶，是上訴人此節辯解，亦難憑信。
五、綜上，上訴人所辯均無可取。從而，被上訴人依買賣契約法
    律關係，請求上訴人給付買賣價金75萬2300元及自95年1月1
    日起至清償日止按年息5%計算之法定遲延利息，洵屬有據，
    應予准許。原審判命上訴人如數給付，於法並無違誤。上訴
    意旨指摘原判決不當，求予廢棄改判，為無理由，應予駁回
    。
六、上訴人聲請訊問證人乙○○，因其僑居國外，且本件事證已
    臻明確，故不另訊問，併此敘明。
七、據上論結，本件上訴為無理由，依民事訴訟法第449條第1項
    、第78條，判決如主文。
中　　華　　民　　國　　96　　年　　3 　　月　　21　　日
                    民事第一庭
                        審判長法　官  張耀彩
                              法　官  林金吾
                              法　官  盧彥如
正本係照原本作成。
不得上訴。
中　　華　　民　　國　　96　　年　　3 　　月　　22　　日
　　　　　　                  書記官  鄭兆璋
